臺灣高等法院刑事判決
111年度上易字第298號
上  訴  人  
即  被  告  何培根



上列上訴人因毀損案件，不服臺灣新北地方法院110年度易字第7
17號，中華民國110年12月28日第一審判決（起訴案號：臺灣新
北地方檢察署110年度調偵續字第29號），提起上訴，本院判決
如下：
    主  文
上訴駁回。
    事  實
一、何培根係址設新北市板橋區陽明街29巷之忠誠新城社區住戶
    。緣忠誠新城社區自治委員會（下稱自治會）為管理被告位
    於該社區1弄23號1樓住處門前、由全體區分所有權人共有之
    空地，遂經決議後，由時任自治會會長之陳敏增於民國108
    年6月19日在該空地即社區住戶所共有之新北市○○區○○段000
    地號土地上設置水泥短柱（下稱系爭水泥短柱），以杜絕該
    空地之違規停車情況。詎何培根明知上情，亦知系爭水泥短
    柱屬該土地所有權人所共有，竟仍基於毀損之犯意，於同年
    8月2日至8日間，多次破壞該短柱與地面接壤之水泥面，終
    於同年月8日持地鑽將系爭水泥短柱直接刨除，棄置於自治
    會辦事處前，足生損害於忠誠新城社區住戶黃典理、陳敏增
    、洪文章等所有權人。
二、案經黃典理、陳敏增、洪文章訴由臺灣新北地方檢察署檢察
    官偵查起訴。
    理  由
壹、證據能力方面：
一、本判決下引具傳聞性質之各項供述證據經本院於審判期日調
    查證據時提示並告以要旨後，當事人均未於言詞辯論終結前
    就證據能力部分有所異議（見本院卷第48至49頁、第110至1
    11頁），本院審酌上開證據資料製作時之外部情狀，尚無違
    法不當及證明力明顯過低之瑕疵，認以之作為證據應屬適當
    ，揆諸刑事訴訟法第159條之5規定，應均有證據能力。
二、至本件認定事實所引用之非供述證據，並無證據證明係公務
    員違背法定程式所取得，亦查無顯不可信或不得作為證據之
    情形，且經本院於審判期日依法進行證據之調查、辯論，被
    告於訴訟上之程序權即已受保障，亦應有證據能力。
貳、認定犯罪事實所憑之證據及理由：
一、訊據被告何培根固坦承有於上開時、地刨除系爭水泥短柱之
    行為，惟否認有毀損犯行，辯稱：該處路燈昏暗，且白天常
    有小孩玩耍，設置水泥短柱會對社區老人、小孩造成危險，
    我有尋求里長、調委、自治會協調都沒有辦法解除，警察也
    說沒有辦法管，我是不得已才拆除該水泥短柱等語。
二、查被告為忠誠新城社區住戶，系爭水泥短柱是因被告住家門
    前常有人停車影響進出，而經忠誠新城社區自治委員會決議
    於上開地點設置立柱，時任該自治會會長之告訴人陳敏增遂
    提供材料後於108年6月19日設置完成，惟被告自同年8月2日
    起陸續破壞該水泥短柱，迄至同年月8日終持地鑽將該水泥
    短柱刨除，並將之棄置於自治會辦公室旁等事實，業據證人
    即告訴人黃典理、陳敏增於偵查及原審證述甚明（見108年
    度他字第6782號偵查卷【下稱他卷】第26頁反面至27頁；11
    0年度調偵續字第29號偵查卷【下稱調偵續卷】第69頁；原
    審易字卷第41頁、第67至87頁、第91至92頁），並有忠誠新
    城社區自治委員會第十五屆委員會會前會會議紀錄、第一次
    委員會會議紀錄（見他卷第6至9頁）、出席簽到簿（見本院
    卷第53頁）、現場照片（見他卷第10至12頁、第19至20頁、
    第40頁、第43至45頁；調偵續卷第91至95頁）、忠誠新城社
    區停車管理辦法（見他卷第15至18頁）、告訴人黃典理、陳
    敏增、洪文章所提建物、土地所有權狀（見他卷第30至32頁
    ）、GOOGLE地圖列印資料、地籍圖資網路便民服務系統查詢
    資料（見本院卷第59、61頁）等件附卷可稽，且為被告所坦
    承或不爭執（見他卷第26頁反面至27頁；偵3258號卷第5頁
    正反面；調偵1198號卷第4頁正反面；調偵續卷第71頁；原
    審易字卷第40至41頁、第90頁、第92至93頁；本院卷第47頁
    ），是此部分之事實應堪認定。
三、按系爭水泥短柱乃為陳敏增提供鍍鋅鋼圓柱等材料，再用水
    泥固定而設置此情，業據證人黃典理、陳敏增證述在卷（見
    原審易字卷第73頁、第91至92頁），而設置地點為新北市○○
    區○○段000地號土地，乃陳敏增（持分10萬分之281）等住戶
    所共有此節，亦有前引各告訴人所提土地、建物所有權狀、
    GOOGLE地圖列印資料、地籍圖資網路便民服務系統查詢資料
    在卷可憑。該水泥短柱既經以水泥固定於地面上，且依被告
    所述，須以地鑽拆除（見他卷第26頁反面），顯非經毀損或
    變更其性質無法使之與土地分離，已具有固定性及繼續性，
    而依一般交易通念，該水泥短柱尚難認具有獨立之交易價值
    及經濟上之目的，衡情應非屬民法第66條第1項所之定著物
    ，而為該坐落土地之構成部分，則依民法第811條之規定，
    應由該公館段965地號土地之所有權人因附合而取得所有權
    共有之，非被告單獨所有而得任意處分。又忠誠新城社區自
    治委員會雖非屬依公寓大廈管理條例所成立之管理委員會，
    但系爭水泥短柱既已實際存在該處且非被告單獨所有，被告
    縱不贊成設置該水泥短柱，亦應依循法律途徑處理，不能逕
    自破壞，是被告未經其他共有人之同意而刨除該水泥短柱，
    顯已構成刑法第354條之毀損他人所有物行為（最高法院95
    年度台上字第2083號刑事判決意旨參照），且足以造成他人
    損害，亦甚明確。被告迭次主張忠誠新城社區自治委員會非
    依法令成立，實不影響其本案毀損罪名之成立。
四、被告雖辯稱設置系爭水泥短柱會造成人員出入之危險，破壞
    家中風水運勢，使其車禍受傷、老婆摔跤及兒子多次意外受
    傷，並提出新北市政府工務局108年7月11日新北工寓字第10
    81279525號函文暨所附事證照片及被告傷勢照片為據（見他
    卷第41至46頁）。惟查：
㈠、被告所稱風水運勢，並非對被告或其家人之生命、身體、自
    由、財產或名譽等法益之直接侵害，被告指陳其本人車禍受
    傷、老婆摔跤及兒子多次意外受傷，「以台灣的風水學而言
    ，是因為有物件犯沖所致」（見他卷第37頁），亦未能提出
    科學證據證明，則風水運勢云云，顯非屬對被告或家人之不
    法侵害或緊急危難，其自無主張正當防衛或緊急避難而阻卻
    違法之餘地。
㈡、至被告主張造成人員出入危險部分，由卷附現場照片觀之，
    系爭水泥短柱有一定體積、其上貼有反光貼（見他卷第10、
    12頁），且位於市區之公寓大門前，夜間不乏路燈、住戶燈
    光等照明光線，已難認於夜間出入時會有不易辨識而絆倒之
    情事。又被告於本院準備程序自承其所提上開工務局陳情函
    文實係其本人所檢舉（見本院卷第48頁），核與該函文中所
    列副本收受者為被告此情相符（見他卷第42頁），被告復未
    能提出其於陳情函文所指「有多人夜歸被絆倒」之憑據，實
    難僅依被告之片面說詞，即認有造成住戶出入之危險。況本
    案乃係因被告住處門前常有違規停車，部分車身會占用到該
    處公寓大門出入之動線，而經其他住戶反應後，社區自治會
    才會決議在該處設立柱子，系爭水泥短柱相較於違規停放車
    輛所占用之面積差距甚多（見他卷第19、40頁之照片），在
    設置該水泥短柱而讓該處不能違規停車之情形下，被告住處
    門前及該棟住戶進出動線寬敞許多（見他卷第10、40、43至
    44頁之照片），顯更有利於住戶出入之方便性及安全性，亦
    難認有被告所辯該水泥短柱之設置造成人員出入危險之情事
    ，自無由此主張正當防衛或緊急避難、自力救濟之餘地。
五、綜上所述，被告上開所辯尚非可採，本案事證明確，被告犯
    行堪以認定，應依法論科。
參、論罪部分：
一、被告行為後，刑法第354條於108年12月25日修正公布，並自
    同年12月27日施行，該條修正前原規定「毀棄、損壞前二條
    以外之他人之物或致令不堪用，足以生損害於公眾或他人者
    ，處二年以下有期徒刑、拘役或（銀元）五百元以下罰金。
    」修正後則規定「毀棄、損壞前二條以外之他人之物或致令
    不堪用，足以生損害於公眾或他人者，處二年以下有期徒刑
    、拘役或（新臺幣）一萬五千元以下罰金。」揆其修正理由
    係因本罪於72年6月26日後並未修正，而於94年1月7日刑法
    修正施行後，所定罰金之貨幣單位為新臺幣，依刑法施行法
    第1條之1第2項前段之規定，本罪之罰金數額應提高為30倍
    ，本次修正即係將前開條文罰金數額提高30倍，以增加法律
    明確性，並使刑法各罪罰金數額具內在邏輯一致性。是以本
    罪雖經修正，惟僅係將罰金數額調整換算結果予以明定，核
    其構成要件及法律效果均無變更，即無新舊法比較之問題，
    於此敘明。
二、核被告所為，係犯刑法第354條之毀損罪。
三、被告於108年8月2日至8日間，多次破壞系爭水泥短柱繼而將
    之刨除之行為，是基於同一刨除該短柱之最終目的，於密切
    接近之時間在同一地點而為，所侵害者為相同被害人之同一
    法益，各行為之獨立性極為薄弱，依一般社會健全觀念，難
    以強行分別，應視為數個舉動之接續施行，合為包括之一行
    為予以評價，屬接續犯，僅論以一罪為已足。
肆、維持原判決之理由：
一、原判決同上認定，認被告所為事證明確，係犯上開毀損罪，
    並以行為人之責任為基礎，審酌被告為忠誠新城社區之住戶
    ，長期違規停車在其住處門前、由自治會所管理之共用空地
    上，因於108年間更換更大之汽車停放，影響住戶進出動線
    ，自治會因而決議在該處設立水泥短柱，經被告反應後並曾
    鋸短及以盆栽美化，惟被告竟仍不思以正當合法之方式尋求
    救濟，罔顧自治會之運作及他人之勸告，執意將該水泥短柱
    刨除，毀損全體社區住戶所共有之財產等犯罪動機、目的、
    手段、違反義務之程度及犯罪所生之危險或損害，並衡酌被
    告無前科，大學畢業之教育程度，從事教育工作，現已退休
    並擔任自治會委員，與家人同住，尚須扶養兩名就讀高中子
    女等生活狀況、品行及智識程度，暨被告犯後否認犯行，至
    今仍未賠償其所造成損害之犯罪後態度等一切情狀，量處拘
    役30日，並諭知如易科罰金之折算標準，認事用法均無違誤
    ，量刑亦稱妥適，應予維持。
二、被告上訴意旨仍執前詞否認犯罪部分，並非可採，業經本院
    論駁如前，其此部分之上訴意旨，非有理由。至被告認原審
    量刑過重請求從輕量刑部分（見本院卷第113頁），按關於
    刑之量定，係實體法上賦予法院得為自由裁量之事項，倘其
    未有逾越法律所規定之範圍，或濫用其權限，即不得任意指
    摘為違法。查原審於量刑時已依刑法第57條規定以行為人之
    責任為基礎，於理由內說明其審酌該條所列情狀後之量刑事
    由，且已考量本案是因停車糾紛所衍生之犯罪動機、行為手
    段暨犯罪情節，本院認原審所量處之刑並未逾越法定裁量範
    圍，亦無明顯違反罪刑相當原則之濫用權限情形，難認有何
    量刑過重之處，是被告上訴意旨均無理由，應予駁回。
據上論斷，應依刑事訴訟法第368條，判決如主文。
本案經檢察官曾俊哲到庭執行職務。
中　　華　　民　　國　　111 　年　　6 　　月　　16　　日
                  刑事第二十庭  審判長法　官  王復生
                                      法　官  蕭世昌
                                      法　官  張紹省
以上正本證明與原本無異。
不得上訴。
                                      書記官  莫佳樺
中　　華　　民　　國　　111 　年　　6 　　月　　16　　日
附錄：本案論罪科刑法條全文
中華民國刑法第354條
毀棄、損壞前二條以外之他人之物或致令不堪用，足以生損害於
公眾或他人者，處2年以下有期徒刑、拘役或1萬5千元以下罰金
。